臺灣高雄地方法院刑事判決
111年度審交易字第268號
公  訴  人  臺灣高雄地方檢察署檢察官
被      告  曾婉婷


輔  佐  人  余俊三


上列被告因過失傷害案件，經檢察官提起公訴（110年度偵字第2
7247號），本院判決如下：
    主  文
曾婉婷犯過失傷害罪，處有期徒刑貳月，如易科罰金，以新臺幣
壹仟元折算壹日。
    事  實
一、曾婉婷考領有合格之駕駛執照，於民國110年8月25日13時29
    分許，騎乘車牌號碼000-000號普通重型機車（下稱甲車）
    ，沿高雄市三民區大昌二路157巷由西往東方向行駛，行經
    大昌二路157巷與大昌二路口之無號誌路口（下稱案發路口
    ）時，本應注意行至無號誌之交岔路口，支線道車應暫停讓
    幹線道車先行（大昌二路157巷西往東進入案發路口前，路
    面標繪「停」字），而當時天候晴，日間自然光線，柏油路
    面乾燥、無缺陷、無障礙物，且視距良好，無不能注意之情
    事，竟疏未注意及此，未讓幹線道車先行即貿然駛入案發路
    口，適有宋國祥騎乘車牌號碼000-000號普通重型機車（下
    稱乙車）沿同市區大昌二路外側快車道由北往南方向駛至該
    處，亦疏未注意行經無號誌路口應減速慢行，貿然以踰越該
    路段速限（速限為時速50公里）之速度超速行駛，見狀閃避
    不及，乙車前車頭遂與甲車左後車身發生碰撞，宋國祥因而
    人車倒地，並受有左側第五至第十根肋肋骨骨折、左側創傷
    性氣胸、左側髂骨骨折等傷害（下稱本案傷害）。
二、案經宋國祥訴由高雄市政府警察局三民第二分局報告臺灣高
    雄地方檢察署偵查起訴。
    理  由
壹、證據能力部分：
    本判決後述所引用之傳聞證據，縱無刑事訴訟法第159條之1
    至第159條之4或其他規定之傳聞證據例外情形，亦因當事人
    於本院準備程序時，均明示同意有證據能力（見本院卷第53
    頁），且本院審酌該等傳聞證據製作時之情況，並無違法不
    當及證明力明顯過低之瑕疵，以之作為證據，應屬適當，故
    依刑事訴訟法第159條之5第1項規定，認該等傳聞證據均有
    證據能力。
貳、實體部分：
一、認定犯罪事實之證據及理由：
　　訊據被告曾婉婷固不否認其於上揭時間騎乘甲車進入案發路
    口時，有與告訴人宋國祥所騎乘乙車發生車禍事故之事實，
    惟矢口否認有何過失傷害犯行，辯稱：我在進入案發路口前
    有看車況，一開始沒有看到告訴人的車輛就騎到路口裡面，
    他就騎車過來撞到我的車，且告訴人當時肇事逃逸，若他有
    受傷，豈有不立即報警追究的道理，反而於車禍發生後2個
    多月經警方追查到後才表示身上的傷跟車禍有關，故其本案
    傷害應非本案車禍所致，當日在事故現場時，告訴人亦親口
    表示他有喝酒，是本案車禍是告訴人酒後騎車不慎撞到我所
    致，我沒有過失云云。經查：
  ㈠被告考領有合格之駕駛執照，於110年8月25日13時29分許，
    騎乘甲車沿高雄市三民區大昌二路157巷由西往東方向行駛
    （大昌二路157巷西往東進入案發路口前，路面標繪「停」
    字），行經案發路口時，適有告訴人騎乘乙車沿同市區大昌
    二路外側快車道由北往南方向駛至該處，貿然以踰越該路段
    速限（速限為時速50公里）之速度超速行駛，見狀閃避不及
    ，乙車前車頭遂與甲車左後車身發生碰撞，告訴人因而人車
    倒地，並受有本案傷害等事實，業據被告於警詢、偵訊時就
    車禍發生經過陳述明確（見警卷第9至20頁，偵卷第31頁）
    ，且經告訴人於警詢中指訴綦詳（見警卷第1至7頁），並有
    義大醫療財團法人義大癌治療醫院（下稱義大醫院）診斷證
    明書、高雄市政府警察局道路交通事故現場圖、道路交通事
    故調查報告表㈠、㈡-1、道路交通事故談話紀錄、臺灣高雄地
    方檢察署檢察事務官勘驗報告、證號查詢機車駕駛人資料、
    高雄市政府交通局車輛行車事故鑑定委員會鑑定意見書（下
    稱本案鑑定書）、本院勘驗拍攝告訴人行向（大昌二路北往
    南）車道之監視器影像後製成之勘驗筆錄（勘驗結果顯示：
    告訴人於車禍發生前不久以不到2秒之時間通過3組車道線【
    距離共計30公尺】，可知告訴人當時時速超過54公里）等各
    1份，以及監視器影像畫面及現場照片共20張附卷可稽（見
    警卷第29至38、43至51頁，偵卷第47至55頁，本院卷第25、
    85至86、109頁），是此部分事實先堪認定。
　㈡被告雖以前詞辯稱告訴人之本案傷害非本案車禍所致云云，
    然告訴人於車禍發生後縱有逃離現場或未立即報警提告之行
    為，其原因亦屬多端，尚難僅以告訴人於肇事後未停留在現
    場或案發後多日始提出告訴等事實，遽認其所受本案傷害與
    本案車禍無關。況被告係於本案車禍發生之翌日（110年8月
    26日）即至義大醫院就診，經醫院診斷受有本案傷害，且告
    訴人於甲、乙車發生碰撞後人車倒地，其身體左側因此撞擊
    到地面等節，有義大醫院診斷證明書、本院勘驗拍攝被告行
    向（大昌二路157巷西往東）車道之監視器影像後製成之勘
    驗筆錄（下稱勘驗筆錄A）等件存卷可查（見警卷第29頁，
    本院卷第111頁），是告訴人係在本案車禍發生後不久即經
    診斷受有本案傷害，且本案傷害之受傷部位與告訴人車禍當
    下撞擊到地面之身體部位大致相同（均為身體左側），其傷
    勢亦與一般人因車禍倒地而身體受到撞擊後可能造成之傷勢
    相當；甚且本院依被告聲請，就告訴人所受本案傷害是否本
    案車禍所致一事函詢義大醫院，亦經該院以111年6月8日函
    文復稱：本院診斷證明書所載傷勢與告訴人110年8月25日之
    車禍事故有相關等語（見本院卷第77頁），堪認告訴人確有
    因本案車禍受有本案傷害，被告辯稱告訴人本案傷害非本案
    車禍所致云云，不足採信。
  ㈢關於被告是否有過失之認定：
　⒈按汽車（包含機車）行至無號誌之交岔路口，支線道車應暫
    停讓幹線道車先行，道路交通安全規則第2條第1項第1款、
    第102條第1項第2款前段定有明文。又道路交通標誌標線號
    誌設置規則第58條、第59條、第172條、第177條、第211條
    已有幹、支道依不同道路交通設施設置之原則，如：交岔路
    口若設有閃光紅燈或「讓」、「停」等標誌、標線之道路則
    為支線道，設有閃光黃燈或未設上述相關標誌、標線道路為
    幹線道（行政院交通部91年9月12日交路字第0910008816號
    函意旨可參），亦為本院職務上已知之事項。
　⒉查被告考領有合格駕駛執照一節，業經認定如前，是被告對
    於上開規定自難諉為不知。又案發當時天候晴，日間自然光
    線，柏油路面乾燥、無缺陷、無障礙物，且視距良好等節，
    有道路交通事故調查報告表㈠存卷可考（見警卷第33頁），
    是當時客觀上無不能注意之情事。另依勘驗筆錄A之勘驗結
    果，可知被告騎機車至案發路口時，因路口左方慢車道上有
    停放一輛貨車，被告遂先進入路口，並於影片時間00:01:00
    時在路口內之黃色網狀線處暫停（被告機車車身大部分位在
    大昌二路南北向慢車道延伸方向之黃色網狀線處，被告此時
    視線已無障礙物遮蔽），並停在原處左右張望觀察車況至00
    :01:12；被告於影片時間00:01:12時再次往前行駛，其機車
    車身進入大昌二路南北向外側快車道延伸方向之黃色網狀線
    處並於影片時間00:01:14時暫停於該處；影片時間00:01:15
    至17時，告訴人以非慢之車速自螢幕左側（大昌二路北往南
    方向)騎出，被告見狀稍微往前行駛，但告訴人機車車頭仍
    撞擊到被告機車左後車身，2人隨即人車倒地等情（見本院
    卷第111頁）。而上開交通規則所稱「行至無號誌之交岔路
    口，支線道車應暫停讓幹線道車先行」，應係課以支線道之
    駕駛人駕車行至無號誌交岔路口時，須暫停禮讓即將進入路
    口之幹線道車輛先行之注意義務，並以支線道駕駛人確保其
    車輛可安全無虞通過整個路口而不會與幹線道車輛發生交通
    事故為停讓之原則。是以被告雖有前開勘驗結果所示在路口
    內（甲車車身大部分位在大昌二路南北向慢車道延伸方向之
    黃色網狀線處時）暫停觀察車況之行為，但被告在未能確保
    其機車可安全無虞通過案發路口情形下，疏未注意禮讓幹線
    道車先行，即貿然往前行駛至案發路口內之大昌二路南北向
    外側快車道延伸方向之黃色網狀線處，被告之甲車因此遭沿
    大昌二路外側快車道北往南方向行駛而至之告訴人騎乘乙車
    撞擊而發生本案車禍，堪認被告就本案車禍事故之發生，確
    有未依上開交通規則禮讓即將行駛進入路口之幹線道車輛（
    即告訴人機車）先行之疏失，故被告辯稱其無過失，無可憑
    採。至公訴意旨雖認被告本案違反之注意義務為少線道車未
    暫停讓多線道車先行，惟道路交通安全規則第102條第1項第
    2款係規定「未設標誌、標線或號誌劃分幹、支線道者，少
    線道車應暫停讓多線道車先行」，是在無法劃分幹、支線道
    之情形時，方有前述「少線道車應暫停讓多線道車先行」規
    定之適用，而本案既可依大昌二路157巷路面所繪製「停」
    標字區分幹、支線道，自無所謂少線道車應暫停讓多線道車
    先行之問題，是公訴意旨前開認定容有誤會，併此說明。
  ㈣另按行車速度，依速限標誌或標線之規定，無速限標誌或標
    線者，行車時速不得超過50公里；行經無號誌之交岔路口，
    應減速慢行，作隨時停車之準備。道路交通安全規則第93條
    第1項第1、2款定有明文。查告訴人於騎車行經無號誌之案
    發路口時，貿然以踰越其所行駛快車道速限之速度超速行駛
    而未減速慢行，致其發現被告機車時閃避不及，兩車遂發生
    碰撞一情，業經認定如前，是告訴人對於本案車禍事故之發
    生亦與有過失，惟縱令告訴人有前開過失，仍無解於被告過
    失傷害犯行之成立。至關於告訴人於本案車禍發生當下，是
    否有因飲用酒類達不能安全駕駛之程度部分，被告雖以書狀
    聲請調閱告訴人因酒駕遭罰款之前案罰單紀錄或前科表，然
    縱使告訴人於案發前有酒後駕車受罰之相關紀錄，亦無從以
    此推斷其案發時有飲酒達不能安全騎乘機車之情形存在，故
    此部分無調查必要；卷內復無其他客觀事證可資認定本案車
    禍係因告訴人酒後不能安全騎乘機車所致，是被告辯稱本案
    車禍是告訴人酒後騎車不慎撞到其所致云云，核無足採。
　㈤再者，本案經送請高雄市政府交通局車輛行車事故鑑定委員
    會鑑定後，其結果為：告訴人無號誌交岔路口超速，同為肇
    事原因；被告未依「停」標字指示讓幹線道車先行，同為肇
    事原因一節，有本案鑑定書在卷可參（見本院卷第85至86頁
    ），亦與本院認定之結果相符，益徵被告、告訴人就本案事
    故之發生，分別有上述過失責任無訛。末查，告訴人確因本
    案車禍受有本案傷害，已如前述，則告訴人之傷害結果與被
    告之過失駕駛行為間，自具有相當因果關係。從而，本案事
    證明確，被告犯行堪以認定，應依法論科。
二、核被告所為，係犯刑法第284條前段之過失傷害罪。被告在
    犯罪未經有偵查權之機關或公務員發覺以前，主動向據報到
    場處理之員警坦承肇事，自首而願接受裁判一節，有高雄市
    政府警察局道路交通事故肇事人自首情形紀錄表1紙附卷可
    稽（見警卷第39頁），堪認符合自首之要件，爰依刑法第62
    條前段規定減輕其刑。
三、爰以行為人之責任為基礎，審酌被告因疏失釀成本案車禍事
    故，而使告訴人受有本案傷害，所為實可非難；兼衡被告本
    案違反義務之程度、告訴人所受之傷勢及其與有過失之程度
    、被告否認犯行之犯後態度及其於本院審理時自陳之智識程
    度與家庭經濟狀況（詳見本院卷第115頁）、素行（詳見卷
    附臺灣高等法院被告前案紀錄表）等一切情狀，量處如主文
    所示之刑，並諭知易科罰金之折算標準。
據上論斷，應依刑事訴訟法第299條第1項前段，判決如主文。
本案經檢察官陳永盛提起公訴，檢察官范文欽到庭執行職務。
中　　華　　民　　國　　111 　年　　10　　月　　19　　日
                  刑事第五庭    法　官  林明慧
以上正本證明與原本無異。
如不服本判決應於收受送達後20日內向本院提出上訴書狀，並應
敘述具體理由；如未敘述上訴理由者，應於上訴期間屆滿後20日
內向本院補提理由書（均須按他造當事人之人數附繕本）「切勿
逕送上級法院」。
中　　華　　民　　國　　111 　年　　10　　月　　19　　日
　　　　　　　　　　　　　　　  書記官　鄭永媚
附錄論罪科刑法條： 　
中華民國刑法第284條
因過失傷害人者，處1 年以下有期徒刑、拘役或10萬元以下罰金
；致重傷者，處3 年以下有期徒刑、拘役或30萬元以下罰金。